臺灣臺中地方法院刑事判決
111年度交訴字第35號
公  訴  人  臺灣臺中地方檢察署檢察官
被      告  鄭燕武


上列被告因肇事逃逸案件，經檢察官提起公訴（110年度偵緝字
第1615號），被告就被訴事實為有罪之陳述，經告知簡式審判程
序之旨，並聽取被告與公訴人之意見後，本院合議庭裁定由受命
法官獨任進行簡式審判程序，判決如下：
    主    文
鄭燕武犯駕駛動力交通工具發生交通事故，致人傷害而逃逸罪，
處有期徒刑陸月，如易科罰金，以新臺幣壹仟元折算壹日。
    犯罪事實
一、鄭燕武於民國110年6月8日13時53分許，駕駛懸掛車牌號碼0
    0-0000號之藍色自用小貨車（原車牌號碼00-0000號，於110
    年3月13日報廢）自臺中市○區○○路000號前，沿豐勢路路肩
    由北往南起駛時，本應注意起駛前應顯示方向燈，注意前後
    左右有無障礙或車輛行人，並應讓行進中之車輛行人優先通
    行，而依當時晴天、日間自然光線、道路乾燥、無缺陷、視
    距良好，並無不能注意之情事，竟疏未注意禮讓行進中之車
    輛先行，即貿然向左駛入車道，適劉伃軒騎乘車牌號碼000-
    0000號普通重型機車沿同一車道駛至該處，為閃避鄭燕武所
    駕駛之上開小貨車而緊急煞車，旋即遭同向後方張宇忻所騎
    乘車牌號碼000-0000號普通重型機車追撞，致張宇忻、劉伃
    軒人車倒地，張宇忻因此受有右手肘及雙膝及右腳背多處挫
    擦傷，劉伃軒因此受有肩膀及手肘鈍挫傷等傷害（鄭燕武所
    涉過失傷害部分，業經撤回告訴，另由臺灣臺中地方檢察署
    檢察官為不起訴處分）。詎鄭燕武得悉張宇忻、劉伃軒摔車
    倒地，可預見張宇忻、劉伃軒恐因此受有傷害，竟仍不違背
    其本意，基於駕駛動力交通工具致人受傷而逃逸之不確定故
    意，既未下車查看、報警或呼叫救護車前來處理，亦未停留
    在現場採取必要之救護措施，隨即駕車逃離現場。嗣經警據
    報到場處理，調閱監視器錄影畫面後始循線查得上情。
二、案經張宇忻、劉伃軒訴由臺中市政府警察局東勢分局移送臺
    灣臺中地方檢察署檢察官偵查起訴。
    理    由
壹、程序事項：
    本件被告鄭燕武所犯，係死刑、無期徒刑、最輕本刑為三年
    以上有期徒刑以外之罪，其於準備程序中就被訴事實皆為有
    罪之陳述，經告知簡式審判程序之旨，並聽取公訴人及被告
    之意見後，本院合議庭認為適宜裁定由受命法官獨任進行簡
    式審判程序。又簡式審判程序之證據調查，依刑事訴訟法第
    273 條之2 之規定，不受同法第159 條第1 項、第161 條之
    2 、第161 條之3 、第163 條之1 及第164 條至第170 條規
    定之限制，均先予說明。
貳、認定犯罪事實所憑之證據及理由：
一、上揭事實，業據被告鄭燕武於偵訊、本院訊問、準備程序及
    審理時坦承不諱（見偵緝卷第53至54頁、本院卷第52頁、第
    61頁、第72頁），核與證人即告訴人張宇忻、劉伃軒於警詢
    、偵訊時之證述（偵卷第41至47頁、偵緝卷第53至55頁）、
    證人吳秋貴、曾國飛、鄭瑞粉於警詢時之證述(偵卷第29至3
    9頁、第49至53頁、第55至57頁)相符，並有110年6月28日員
    警職務報告、姚富貴處理道路交通事故談話紀錄表、指認犯
    罪嫌疑人紀錄表、吳秋貴指認車牌號碼00-0000號小貨車圖
    片2張、吳秋貴切結書、張宇忻東勢區農會附設農民醫院診
    斷書號60233一般診斷書、劉伃軒東勢區農會附設農民醫院
    診斷書號60209一般診斷書、車牌號碼00-0000號小貨車報廢
    證明書、車牌號碼00-0000小貨車照片1張、車牌號碼00-000
    0號車行記錄匯出資料、道路交通事故現場圖、道路交通事
    故調查報告表（一）（二）、吳秋貴、劉宇衍證號查詢汽車
    駕駛人資料、疑似道路交通事故逃逸追查表、A1A2類交通事
    故攝影蒐證檢視表、交通事故補充資料表、道路交通事故初
    步分析研判表、豐勢路與第一橫街口監視器畫面截圖4張、
    道路全景、車損照片共22張、交通部公路總局台中區監理站
    監理所豐原監理站中間豐站字第1100250268號函及所附車牌
    號碼00-0000號自用小貨車異動歷史查詢資料1份、臺中市政
    府警察局東勢分局中市警東分偵字第1100023050號函及其所
    附110年10月19日員警職務報告（見偵卷第15至16頁、第59
    頁、偵卷第61至75頁、偵卷第77至79頁、第81頁、第83頁、
    第85頁、第87頁、第89頁、第91頁、第117頁、第119至121
    頁、第127至129頁、第131頁、第133頁、第135頁、第139頁
    、第141至143頁、第145至165頁、第177頁、第179頁、偵卷
    第207至209頁）在卷可佐，足證被告前揭任意性自白與事實
    相符。又被告於偵訊時自承係起駛後貿然駛至快速車道而肇
    事等語(見偵緝卷第53至54頁)，核與證人即告訴人劉伃軒於
    警詢時證稱：「藍色自小貨車路邊起步沒打方向燈，我嚇到
    就急煞車，但不知道有無撞到東西，人就昏過去。」等語相
    符(見偵卷第47頁)，足見被告就本件事故，有自路邊起駛未
    讓行進中之車輛先行之過失。至公訴意旨認被告係變換車道
    未讓直行車之過失，容有誤會，附此敘明。　
二、綜上，本案事證明確，被告犯行堪予認定，應依法論科。
參、論罪科刑：
一、核被告鄭燕武所為，係犯刑法第185條之4第1項前段之駕駛
    動力交通工具發生交通事故致人傷害而逃逸罪。而被告駕駛
    自用小客車確有自路邊起駛未讓行進中車輛先行之過失情節
    ，已如前述，自無刑法第185條之4第2項減免其刑規定之適
    用。
二、累犯部分： 
　　公訴意旨雖以被告為累犯，請求依刑法第47條第1項規定予
    以加重其刑等語。然查，本院審酌被告構成累犯之前科為酒
    後駕車之公共危險罪，與本次所犯之肇事逃逸罪，雖同為公
    共危險類型，然二者犯罪情節及內容仍有所不同，尚不能逕
    謂被告對刑罰之反應力薄弱。而本件因偶然之交通事故後所
    犯，並非計畫性犯罪，難認有特別惡性或對刑罰反應力薄弱
    之情，又考量本案之犯罪情節、被告之主觀惡性、案發後積
    極賠償被害人損失等情，認處以刑法第185條之4第1項前段
    之法定最低本刑有期徒刑6月，已非輕罰；且因被告於發生
    交通事故後，無視告訴人2人倒地受傷之情狀，逕行逃離，
    使告訴人2人陷於二度受傷害之危險中，而被告當時並無不
    能停留現場、救助告訴人2人之情事，依被告犯罪時之情狀
    ，顯無刑法第59條所定情堪憫恕之情形，是如被告所犯肇事
    致人傷害逃逸罪部分因累犯加重最低本刑後，即須量處被告
    有期徒刑7月以上而喪失易科罰金或易服社會勞動之機會，
    則被告所受之刑罰顯已超過所應負擔之罪責，而使其人身自
    由因此有遭受過苛侵害之虞，已不符合憲法罪刑相當原則及
    比例原則；又檢察官就被告構成累犯之事實及應加重其刑事
    項，未具體指出證明之方法，本院參照司法院大法官釋字第
    775號解釋及最高法院刑事大法庭110年度台上大字第5660號
    裁定意旨，僅將被告之前科紀錄列入刑法第57條之量刑審酌
    事由，爰不依累犯規定加重其刑。
三、爰審酌被告被告行車不慎，致告訴人2人受傷後，未停留於
    現場處理，且未採取任何照護措施，甚至未留下聯絡方式即
    行離去，所為應予非難；且犯後猶飾詞否認犯行，經警訪查
    證人並調取相關監視器錄影畫面後，始於偵查中坦認犯行，
    而與告訴人2人達成和解並賠償完畢之犯後態度；兼衡其前
    因酒後駕車公共危險罪經科刑並執行完畢之素行，及其自承
    高中畢業之智識程度、未婚無子女、務農、平均月收入40餘
    萬元之家庭生活狀況（見本院卷第72頁）等一切情狀，量處
    如主文所示之刑，並諭知易科罰金之折算標準。
據上論斷，應依刑事訴訟法第273 條之1 第1 項、第299 條第 1
項前段，刑法第185條之4第1項前段、第41條第1項前段，刑法施
行法第1 條之1 第1 項、第2 項前段，判決如主文。
本案經檢察官謝孟芳提起公訴，檢察官藍獻榮到庭執行職務。
中　　華　　民　　國　　111 　年　　5 　　月　　11　　日
                  刑事第十八庭  法  官  侯驊殷
以上正本證明與原本無異。
如不服本判決應於收受送達後20日內向本院提出上訴書狀，並應
敘述具體理由；其未敘述上訴之理由者，應於上訴期間屆滿後20
日內向本院補提理由書（均須按他造當事人之人數附繕本）「切
勿逕送上級法院」。
告訴人或被害人如不服判決，應備理由具狀向檢察官請求上訴，
上訴期間之計算，以檢察官收受判決正本之日起算。
　　　　                        書記官  張晏齊
中　　華　　民　　國　　111 　年　　5 　　月　　13　　日
附錄論罪科刑法條：
中華民國刑法第185條之4
駕駛動力交通工具發生交通事故，致人傷害而逃逸者，處6月以
上5年以下有期徒刑；致人於死或重傷而逃逸者，處1年以上7年
以下有期徒刑。
犯前項之罪，駕駛人於發生交通事故致人死傷係無過失者，減輕
或免除其刑。